最高法院刑事判決　　　　　　九十四年度台上字第六七五九號
　　上　訴　人　甲○○
　　　　　　　　　　　　40號.
上列上訴人因業務過失致人於死案件，不服台灣高等法院高雄分
院中華民國九十四年十月五日第二審判決（九十四年度交上訴字
第五六號，起訴案號：台灣屏東地方法院檢察署九十三年度偵字
第五五五七號），提起上訴，本院判決如下：
    主  文
上訴駁回。
甲○○緩刑年。
    理  由
原判決認定上訴人甲○○係青田汽車交通股份有限公司（下稱青
田公司）之司機，為從事駕駛業務之人，其於民國九十三年四月
四日晚間七時五十分許，駕駛青田公司所有車號9R-522營業大貨
車，沿屏東縣萬巒鄉○○路由西往東方向行駛，途經該路三六號
即屏東縣萬巒鄉公所前方、無號誌管制（四向號誌均已故障）之
交岔路口時，本應注意汽車行駛時駕駛人應注意車前狀況，隨時
採取必要之安全措施，而當時天候陰、夜間有照明，該處路面乾
燥、無障礙物，視距良好，依當時情形並無不能注意之情事，詎
疏未注意車前狀況，貿然前行。適被害人沈榆傑酒後騎乘車號HT
2-256 重機車，後載其妻即被害人徐巧芳沿同路由南往北方向行
駛，亦疏未注意酒後不得開車，且車輛行經無號誌交岔路口，左
轉車應暫停讓直行車先行，於行經上開路口時，貿然左轉，上訴
人駕駛之營業大貨車，煞車不及，與沈榆傑所騎乘之機車擦撞，
致機車連人帶車倒地，使沈榆傑受有前額撕裂傷併左小腿骨折等
傷害，經送醫急救，仍於同日晚間八時四十分許不治死亡。徐巧
芳則受有頭部外傷合併腦震盪、左股骨粉碎性骨折、右橈骨骨折
、臉部及左膝撕裂傷等傷害。上訴人於犯罪未發覺前，即自行電
請警方到場救援處理，並於警員到場時向其自首並接受裁判等情
。係以上開事實，訊據上訴人坦承駕駛上開營業大貨車，於前揭
時、地，與沈榆傑所騎乘之機車發生擦撞，因而導致沈榆傑死亡
，徐巧芳受傷等事實不諱，但矢口否認有何過失，辯稱：「當時
我看前方路口號誌故障，就已減速慢行，純因沈榆傑酒後騎車，
未禮讓直行車先行，始肇生本件事故，非伊過失」云云。惟查：
上訴人駕駛營業大貨車，於前開時、地，與沈榆傑所騎乘機車擦
撞，致沈榆傑傷重死亡及徐巧芳受傷之事實，不惟上訴人供承，
復有道路交通事故現場圖、道路交通事故調查報告表、電請相驗
案件報告表、徐巧芳受傷之診斷證明書、潮州全民醫院血液檢測
報告、屏東縣警察局內埔分局道路交通事故初步分析研判表、屏
東縣警察局重大交通事故紀錄通報單、法務部法醫研究所九十三
年四月二十九日法醫毒字第○九三○○○一二四四號函各一紙、
及事故現場與車損相片三八張在卷可資佐證。沈榆傑係因受有前
額撕裂傷併左小腿骨折等傷害，經送醫急救，仍於九十三年四月
四日晚間八時四十分許不治死亡，亦有沈榆傑之診斷證明書一紙
在卷可據，並經台灣屏東地方法院檢察署檢察官督同法醫師相驗
屬實，有相驗屍體證明書、驗斷書及勘驗筆錄等在卷足憑。另徐
巧芳則因本件車禍受有頭部外傷合併腦震盪、左股骨粉碎性骨折
、右橈骨骨折、臉部及左膝撕裂傷等傷害，亦有前述診斷證明書
可稽。又依警方所繪道路交通事故現場圖所示，上訴人所駕駛營
業大貨車右後輪有煞車痕長九點一公尺，左後輪煞車痕長十二點
一公尺，煞車痕起點位於交岔路口西往東車道約中心點位置，營
業大貨車則停於通過交岔路口處，由營業大貨車右後輪煞車痕起
點附近起至機車倒地位置，亦有一處六點四公尺長之機車刮地痕
，機車倒地位置後面始有血跡及被害人之散落物，有道路交通事
故現場圖附於相驗卷足憑。復據徐巧芳於警詢中指稱：「我於九
十三年四月四日十九時二十分，乘坐我先生騎乘之重機車，從自
宅萬巒鄉僅佐一村出發，行駛至萬巒鄉○○村○○路，由南向北
車道路面時，因欲左轉往潮州方向，突然萬巒方向（西向東）有
一部大貨車通過該路口，我所乘之重機車車頭就與對方大貨車右
側車身發生碰撞，然後連人帶車被拖行後，我就不知道發生何事
了。」於偵查中指稱：「因為對方的車速太快，我們也來不及讓
他。」（見相驗卷第五二頁、他案卷第十五頁）。且由營業大貨
車煞車痕、機車刮地痕相關位置、及徐巧芳上開陳述研判，本件
肇事兩車之撞擊點，應在大貨車煞車痕起點及機車刮地痕起點附
近，亦即在交岔路口西往東方向靠近路中心之位置，再由大貨車
煞車痕起點與機車刮地痕相鄰觀之，亦足認定上訴人駕駛營業大
貨車撞及機車時始採煞車。又營業大貨車左、右後輪分別有上述
長度之煞車痕，足見營業大貨車通過交岔路口時，並未減速慢行
至隨時可以停車之狀態，上訴人所辯其已減速慢行云云，顯無足
採。次按，行經無號誌之交岔路口，應減速慢行，作隨時停車之
準備，道路交通安全規則第九十三條第一項第三款定有明文。查
上開肇事地點，係於交岔路口內，案發時，該交岔路口之號誌故
障無法運作，亦有道路交通事故現場圖、調查報告表附於相驗卷
足稽，上訴人駕駛營業大貨車行經上開號誌無法運作之交岔路口
，自應減速慢行，作隨時停車之準備，依當時狀況，又無不能注
意之情事，詎疏未注意，以致肇事，即有過失。台灣省車輛行車
事故覆議鑑定委員會亦同此認定，有該委員會九十三年十月十九
日府覆議字第九三一一○三○號函在卷足憑。而上訴人過失與沈
榆傑受傷致死及徐巧芳受傷害間，顯有相當因果關係，應堪認定
。辯護意旨指稱：沈榆傑酒後騎乘機車，且違規左轉，未讓營業
大客車直行，致發生車禍，依據信賴原則，難認上訴人有何過失
云云。惟查沈榆傑死亡後，其血液雖檢出含酒精為97mg/dl（換
算後，其呼氣中所含酒精濃度為每公升0點485毫克），固有法務
部法醫研究所覆函在卷可參，且沈榆傑騎乘機車左轉彎時，未讓
直行之營業大貨車先行，亦有違規行為，然所謂信賴原則，須汽
車駕駛人亦遵守交通規則，且為必要之注意，始可適用。本件車
禍，上訴人駕駛營業大貨車顯有違規，已如上述，縱沈榆傑酒後
駕車及違反上述交通規則，上訴人仍無信賴原則之適用，無以解
免刑責。為其所憑之證據及理由，並指駁上訴人之辯解。復說明
上訴人係青田公司之司機，為從事駕駛業務之人，為其所自承，
並有該營業大貨車行車執照、上訴人駕駛執照及保險證在卷為據
，其因駕車肇事，過失致人於死、傷，核其所為，係犯刑法第二
百七十六條第二項業務過失致人於死及同法第二百八十四條第二
項前段業務過失傷害罪。上訴人一行為觸犯上開二罪名，為想像
競合犯，應從一重之業務過失致人於死罪處斷。上訴人肇事後向
警報案，接受警詢並坦承肇事，有屏東縣內埔分局車禍現場處理
報告、屏東縣警察局道路交通事故肇事人自首情形紀錄表，及警
詢筆錄各一份在卷足據，其對於未發覺之犯罪自首而受裁判，應
依刑法第六十二條前段規定減輕其刑。乃撤銷第一審不當之科刑
判決，並審酌上訴人係職業駕駛，疏未於交岔路口減速慢行，肇
致本件車禍，致沈榆傑死亡及徐巧芳受傷，迄原審宣判時，仍未
與被害人或其家屬達成和解等一切情狀，量處有期徒刑捌月，經
核於法尚無違誤。上訴意旨謂：本件車禍之發生，係因沈榆傑酒
後騎乘機車，從支線擬轉彎時，未讓直行之幹道車先行，衝撞已
過交叉路口由上訴人駕駛之大貨車，而上訴人未喝酒、未超速，
行經交叉路口已減速且鳴放喇叭，毫無過失，原判決仍論處上訴
人罪刑，洵有未洽等語，係對原審採證認事之職權適法行使，任
意指摘為違法，非有理由，應予駁回。惟上訴人未曾受有期徒刑
以上刑之宣告，因一時疏失致罹刑章，又上訴人上訴本院後，已
與被害人家屬達成民事和解，有調解筆錄一份在卷可憑，其經此
受刑之宣告，當知所警惕，信無再犯之虞，其所處之刑，認以暫
不執行為適當，爰併予宣告緩刑年。
據上論結，應依刑事訴訟法第三百九十六條，刑法第七十四條第
一款，判決如主文。
中　　華　　民　　國　九十四　年　 十二 　月　　一　　日
                      最高法院刑事第四庭
                          審判長法官  謝　家　鶴
                                法官  洪　文　章
                                法官  花　滿　堂
                                法官  陳　世　淙
                                法官  洪　佳　濱
      本件正本證明與原本無異
                                      書  記  官
中　　華　　民　　國　九十四　年　 十二 　月 　十六 　日
                                                Ａ
